最高法院刑事判決　　　　　　一○○年度台上字第三三二七號
上　訴　人　陳忠誠
　　　　　　蘇天富
　　　　　　廖偉智
　　　　　　韓松廷
　　　　　　李章瑋
上 列五 人
共　　　同
選任辯護人　劉志卿律師
上　訴　人　廖宜億　男民國○○年○月○○日生
　　　　　　　　　　身分證統一編號：Ｚ000000000　
　　　　　　　　　　住台灣省雲林縣二崙鄉○○路7巷3弄21號
　　　　　　陳博文　男民國○○年○月○日生
　　　　　　　　　　身分證統一編號：Ｚ000000000　
　　　　　　　　　　住台灣省雲林縣西螺鎮○○路348號
上列上訴人等因違反毒品危害防制條例等罪案件，不服台灣高等
法院台南分院中華民國一○○年一月十九日第二審判決（九十九
年度上訴字第七○七號，起訴案號：台灣雲林地方法院檢察署九
十七年度偵字第四四八五、四九二五、五一四四、五四○九、五
九○五號；追加起訴案號：九十七年度蒞字第三一五四號、九十
八年度蒞追字第三號），提起上訴，本院判決如下：
    主  文
上訴駁回。
    理  由
按刑事訴訟法第三百七十七條規定：上訴於第三審法院，非以判
決違背法令為理由，不得為之；是提起第三審上訴，應以原判決
違背法令為理由，係屬法定要件。如果上訴理由書狀並非依據卷
內訴訟資料具體指摘原判決不適用何種法則或如何適用不當，或
所指摘原判決違法情事顯與法律規定得為第三審上訴理由之違法
情形不相適合時，均應認其上訴為違背法律上之程式予以駁回。
本件原判決綜合全案證據資料，本於事實審法院之推理作用，認
定陳忠誠有其附表一編號一所示販賣第三級毒品「愷他命」一次
犯行；蘇天富有其附表一編號二、三、四、五所示販賣第二級毒
品「ＭＤＭＡ」（下稱「搖頭丸」），及販賣「愷他命」各二次
犯行；廖偉智有其附表一編號三所示販賣「搖頭丸」一次犯行；
韓松廷有其附表一編號六、七所示販賣「愷他命」共二次犯行；
廖宜億有其附表一編號六、七、八所示販賣「愷他命」共三次犯
行；李章瑋有其附表一編號七、九、十、十一所示販賣「愷他命
」共四次犯行；陳博文有其附表一編號九所示販賣「愷他命」一
次犯行；因而撤銷第一審關於陳忠誠部分（如原判決附表一編號
一所示）、蘇天富如原判決附表一編號四部分、廖偉智如原判決
附表一編號三部分、韓松廷如原判決附表一編號六部分，及廖宜
億如原判決附表一編號八部分之科刑判決，改判仍論陳忠誠以販
賣第三級毒品一罪（累犯），並適用修正後毒品危害防制條例（
下或稱同條例）第十七條第二項規定減刑後，處有期徒刑四年六
月，及諭知相關之從刑。論蘇天富以如原判決附表一編號四所示
販賣第三級毒品一罪，並適用同條例第十七條第一項規定減刑後
，處有期徒刑二年，及諭知相關之從刑。論廖偉智以如原判決附
表一編號三所示共同販賣第二級毒品罪，並適用同條例第十七條
第二項規定減刑後，處有期徒刑三年九月，及諭知相關之從刑。
論韓松廷以如原判決附表一編號六所示共同販賣第三級毒品罪，
並適用同條例第十七條第二項規定減刑後，處有期徒刑二年六月
，及諭知相關之從刑。論廖宜億以如原判決附表一編號八所示販
賣第三級毒品罪，並適用刑法第五十九條規定酌減其刑後，處有
期徒刑二年八月，及諭知相關之從刑。另維持第一審論蘇天富以
如原判決附表一編號二所示販賣第二級毒品一罪，並適用同條例
第十七條第一項規定減刑後，處有期徒刑三年六月，及諭知相關
從刑之判決；暨維持第一審論蘇天富以如原判決附表一編號三所
示共同販賣第二級毒品一罪，並適用同條例第十七條第一項及同
條第二項遞減其刑後，處有期徒刑一年九月，及諭知相關從刑之
判決；又維持第一審論蘇天富以如原判決附表一編號五所示共同
販賣第三級毒品一罪，並適用同條例第十七條第一項規定減刑後
，處有期徒刑三年，及諭知相關從刑之判決。復維持第一審論韓
松廷以如原判決附表一編號七所示共同販賣第三級毒品一罪，處
有期徒刑五年六月，並諭知相關從刑之判決；及維持第一審論廖
宜億以如原判決附表一編號六所示共同販賣第三級毒品一罪，並
依刑法第五十九條規定酌減其刑後，處有期徒刑二年六月，及諭
知相關從刑之判決；暨維持第一審論廖宜億以如原判決附表一編
號七所示共同販賣第三級毒品一罪，並依同條例第十七條第二項
規定減刑後，處有期徒刑二年六月，及諭知相關從刑之判決；復
維持第一審論李章瑋以如原判決附表一編號七、九所示共同販賣
第三級毒品共二罪，並均適用刑法第五十九條規定酌減其刑後，
各處有期徒刑三年十月，並均諭知相關從刑之判決；復維持第一
審論李章瑋如原判決附表一編號十、十一所示販賣第三級毒品共
二罪，並均適用刑法第五十九條規定酌減其刑後，各處有期徒刑
三年十月，並均諭知相關從刑之判決；另維持第一審論陳博文如
原判決附表一編號九所示共同販賣第三級毒品一罪，並適用上揭
條例第十七條第二項規定減刑後，處有期徒刑二年八月，並諭知
相關從刑之判決，而駁回蘇天富、韓松廷、廖宜億、李章瑋及陳
博文在第二審對於上揭部分之上訴；並就蘇天富、韓松廷、廖宜
億前揭撤銷改判部分與駁回上訴部分所處之刑，依序分別定其應
執行之刑為有期徒刑五年六月、有期徒刑六年，及有期徒刑四年
六月，並分別諭知應執行之相關從刑。已分別詳敘其所憑證據及
認定之理由；對於上訴人等所辯何以均不足以採信，亦在理由內
詳加指駁及說明，俱有卷存資料可資覆按。陳忠誠上訴意旨略以
：原判決雖認定伊以門號0000000000行動電話，作為
與購毒者聯絡之工具，但並未於事實欄內認定該行動電話是否屬
於伊所有，則原判決依毒品危害防制條例第十九條第一項規定將
該行動電話宣告沒收，顯失依據。又蘇天富陳稱向伊購買毒品而
遲未付款一節，與毒品交易常情不符，原審未調查其他補強佐證
，僅憑蘇天富之陳述，遽認伊有販賣「愷他命」予蘇天富之犯行
，殊屬違誤。再原判決雖認定伊係基於營利之意圖而販賣毒品，
但並未說明認定伊主觀上具有營利意圖之證據及理由，洵有未洽
。蘇天富上訴意旨略以：原判決理由雖說明伊以門號00000
00000行動電話，作為與購毒者聯絡之工具，但並未於事實
欄內認定該行動電話是否為伊所有，則原判決依同條例第十九條
第一項規定將該行動電話宣告沒收，自失依據。又原判決認定廖
偉智、廖培翔分別以門號0000000000、000000
0000行動電話，作為與伊共同販賣毒品之工具，但並未於事
實欄內認定上述二具行動電話究係何人所有，亦未於理由內說明
憑以將上述二具行動電話宣告沒收之依據，顯有未洽。又李欣育
於民國九十七年七月七日晚上九時十九分十二秒與伊電話中所稱
之新台幣（下同）一千元，並非李欣育與王柏鈞向伊購買「搖頭
丸」之價款，原審未綜合其與李欣育全盤對話意旨，遽引上述通
訊監察紀錄譯文，作為伊販賣毒品之證據，嫌有不當。廖偉智上
訴意旨略以：原判決於理由內說明蘇天富以門號0000000
000行動電話，撥打伊所使用之門號0000000000行
動電話聯繫毒品交易事宜，惟並未於事實欄內認定該門號000
0000000行動電話是否為伊所有，則原判決依同條例第十
九條第一項規定將該行動電話宣告沒收，自嫌無據。又李欣育於
九十七年七月七日晚上九時十九分十二秒與蘇天富於電話中所稱
之一千元，與李欣育向蘇天富購買「搖頭丸」之價款無關，而伊
向李欣育收取之一千元，亦非蘇天富販賣毒品予李欣育之價金。
原審未綜合李欣育與蘇天富全盤對話意旨，遽引為伊與蘇天富共
同販賣毒品之證據，顯有不當。再伊所犯如原判決附表一編號三
所示販賣「搖頭丸」之數量不大，金額僅八百元，且係受蘇天富
指示轉囑他人交付毒品予購買者，伊並未親自經手毒品及收取價
金，犯罪情節輕微，原判決量處有期徒刑三年九月，顯較蘇天富
所處有期徒刑一年九月為重，難謂允洽。韓松廷上訴意旨略以：
原判決於理由內說明門號0000000000行動電話係伊所
有，而門號0000000000、0000000000、0
000000000行動電話分別係廖宜億、李章瑋及陳柏村所
有供伊及其他共同正犯與購毒者聯絡交易之工具，惟並未於事實
欄內認定上述行動電話係何人所有，則其依同條例第十九條第一
項規定將上述行動電話均宣告沒收，顯失依據。又伊於檢察官偵
訊時已坦承有幫李欣育向廖宜億聯絡調取「神仙水」（指液態愷
他命）之事實，嗣檢察官於羈押聲請書所附聲請羈押一覽表內亦
載明伊承認販賣第三級毒品犯行。其後伊於第一審羈押訊問及審
理時亦迭次自白有販賣「愷他命」予李欣育之事實不諱。故伊於
偵查及審判中均坦承有於九十七年八月三日凌晨販賣「愷他命」
予李欣育之事實。乃原判決雖認定伊於偵查及審判中對於原判決
附表一編號六所示販賣「愷他命」予李欣育部分均有自白，而依
同條例第十七條第二項規定減刑，但對於原判決附表一編號七所
示販賣「愷他命」予李欣育部分，卻認定伊並未於偵查中自白，
僅於審判中自白，而未併依上述規定減刑，殊屬違誤。再伊於原
審辯稱伊販賣予李欣育之「神仙水」極有可能未含有「愷他命」
成分，原判決並未說明其憑以認定伊所販賣者確係「愷他命」之
證據，遽認伊係販賣「液態愷他命」予李欣育，亦有可議。廖宜
億上訴意旨略以：伊雖自白有販賣「神仙水」之事實，但本件警
方並未將「神仙水」扣案，是該「神仙水」之成分為何？是否即
為「液態愷他命」，均非無疑。原審未調查其他補強證據，僅憑
伊之自白，遽認伊有原判決附表一編號六、七所示販賣「愷他命
」犯行，顯屬不當。又伊販賣毒品數量不多，所得亦屬有限，且
伊現已決心悔改，不再販毒，原判決量刑（定應執行刑為有期徒
刑四年六月）顯屬過重。李章瑋上訴意旨略以：依共同正犯陳博
文及證人關志龍之證述，暨卷附伊與陳博文及關志龍之通訊監察
紀錄譯文內容，尚不能明瞭伊究係基於販賣營利之意圖而與陳博
文共同販賣「愷他命」予關志龍，抑基於幫助施用之意圖而交付
「愷他命」予關志龍。原審未查明有無其他補強證據，僅憑上述
證據資料，遽認伊與陳博文共同販賣「愷他命」予關志龍，顯屬
不當。又伊雖自白販賣「愷他命」，但警方並未在伊或其他共同
正犯住處查獲「愷他命」；而購買者李欣育雖於警詢中陳稱：伊
所購買之「礦泉水」（神仙水）係指液態愷他命，施用後覺得輕
鬆快樂云云。但其尿液檢驗結果並無「愷他命」陽性反應。故伊
所販賣者究係何物，尚屬不明。原審未詳加調查釐清，遽認伊係
販賣「愷他命」，殊非允洽。再原判決雖認定伊以門號0000
000000行動電話，作為與購毒者聯絡之工具，但並未認定
該行動電話是否屬於伊所有，則原判決依同條例第十九條第一項
規定將該行動電話宣告沒收，尚有欠當。陳博文上訴意旨略以：
伊僅販賣「愷他命」一次，所得僅五百元，而實際獲利僅一百元
，犯罪情節輕微。且伊現已與妻離異，父母均罹疾病，幼女亦待
撫育，若入監服刑，全家生計將陷困境，原判決雖已酌減其刑，
但仍嫌過重，爰請求宣告緩刑，以勵自新各云云。惟證據之取捨
及事實之認定，均為事實法院之職權，倘其採證認事並未違背證
據法則，自不得任意指為違法而執為適法之第三審上訴理由。原
判決係綜合上訴人等之自白暨對於其他共同正犯參與犯罪之證述
，以及共同正犯廖培翔及證人（即購買毒品者）林姝辰、李欣育
、王柏鈞、黃○雍（少年）、關志龍、汪世豐等人之證述，並參
酌卷附上訴人等分別與其他共同正犯及購買毒品者聯絡交易毒品
之通訊監察紀錄譯文（詳如原判決附表二所載），以及扣案販賣
毒品之聯絡工具即行動電話等證據資料，認定上訴人等分別有其
事實欄及附表一各相關欄所載販賣「愷他命」或「搖頭丸」等犯
行，並非單憑購買者之指證，作為上訴人等犯罪之唯一依據。且
原判決對於李章瑋否認販賣「愷他命」予關志龍，以及蘇天富、
廖偉智、韓松廷所辯：警方並未扣得「搖頭丸」或「神仙水」以
供鑑定，尚難遽認其等所販賣者為「搖頭丸」或「愷他命」。廖
宜億所辯：伊僅同意李章瑋自行取用「愷他命」，並無販賣「愷
他命」予李章瑋之意思。陳博文所辯：伊並無犯罪前科，本件販
賣毒品僅一次，價金僅有五百元，且伊為家庭經濟支柱，犯情可
憫，應有刑法第五十九條之適用，並請宣告緩刑。李章瑋所辯：
本件並無「神仙水」扣案，自難遽認伊所販賣之「神仙水」係「
液態愷他命」。又伊係基於幫助施用毒品之意思，代關志龍向陳
博文購買「愷他命」，並非與陳博文共同販賣毒品予關志龍各等
語，如何均係卸責之詞，而不足以採信，亦依據卷內資料逐一詳
加指駁。所為論斷，俱與經驗、論理法則無違。又原判決對於上
訴人等所分別量處如其附表一各相關欄所示之刑，均未逾越其等
所犯罪名之法定刑度範圍，亦無顯然違背比例、公平及罪刑相當
原則之情形。上訴人等上訴意旨，或漫事指摘原判決未調查其他
補強佐證，單憑購買者之指證，作為唯一證據，或泛言指摘原判
決量刑過重，或仍執其等在原審之同一辯解，對於原判決已詳細
說明不予採信之事項，再事爭執，均非適法之第三審上訴理由。
又判決書應分別記載其裁判之主文與理由；有罪之判決書並應記
載犯罪事實，且得與理由合併記載，刑事訴訟法第三百零八條定
有明文。依此規定，有罪判決書縱未將犯罪事實或其他與論罪科
刑有關之事實記載於事實欄內，但若已於理由欄內加以認定記載
或說明者，於法亦屬無違。原判決事實欄雖未記載扣案供本件販
賣毒品所使用之門號0000000000、00000000
00、0000000000、0000000000、000
0000000、0000000000、000000000
0、0000000000、0000000000之行動電話
係何人所有，但已於理由欄內說明上述行動電話分別係陳忠誠（
以其大姊名義申請）、蘇天富、廖偉智（以其母陳雅貞名義申請
）、韓松廷、廖宜億（以其父名義申請）、李章瑋、陳柏村（本
件共同正犯）、陳博文、廖培翔所有，供本件聯絡販賣毒品所使
用之工具等情綦詳（見原判決第五十一頁第十五行至第五十二頁
第六行）。從而，原判決適用毒品危害防制條例第十九條第一項
前段規定，將上述行動電話（包括ＳＩＭ卡）宣告沒收，於法尚
無不合。陳忠誠、蘇天富、廖偉智、韓松廷、李章瑋上訴意旨均
謂原判決未於事實欄記載上述行動電話係何人所有，並據此指摘
原判決沒收上述行動電話有失依據一節，要屬誤會。再原判決對
於其憑何認定上訴人等主觀上均有販賣「愷他命」營利之意圖，
已於理由內論敘說明綦詳（見原判決第三十五頁第十七行至第三
十七頁第一行）。陳忠誠上訴意旨漫指原判決對此未加以說明，
要非依據卷內資料執為指摘之合法第三審上訴理由。另關於原判
決附表一編號三所示蘇天富與廖偉智共同販賣「搖頭丸」予李欣
育與王柏鈞部分，原判決就蘇天富量刑部分，係依修正後毒品危
害防制條例第十七條第一項及同條第二項規定遞減其刑後，而量
處有期徒刑一年九月。另就廖偉智部分則僅依同條例第十七條第
二項規定減刑後，而量處有期徒刑三年九月。此係因同條例第十
七條第二項係規定「減輕或免除其刑」，依刑法第六十六條但書
規定，其減輕得減至三分之二，故其減刑之幅度較大所致。故原
判決量處廖偉智有期徒刑三年九月，較蘇天富所處有期徒刑一年
九月為重，於法尚無不合，廖偉智上訴意旨執此指摘原判決量刑
不當，要屬誤會。再原判決依據蘇天富、廖偉智之自白，以及李
欣育之指證，並參酌李欣育於九十七年七月七日晚上九時十九分
十二秒與蘇天富間之通訊監察紀錄譯文（見原判決第六十五頁）
，認定蘇天富、廖偉智有於同年月六日上午六時二十九分以後之
同日某時，販賣「搖頭丸」二顆予李欣育、王柏鈞而得款一千元
之事實（即原判決附表一編號三末段部分），已詳述其理由。而
觀諸上述通訊監察紀錄譯文內容，李欣育確有向蘇天富表示其已
將一千元交由廖偉智轉交蘇天富之事實，核與廖偉智於警詢時坦
承其有替蘇天富將「搖頭丸」交付予購買者及收帳等情相符。故
原判決採用上述通訊監察紀錄譯文，作為蘇天富、廖偉智共同販
賣毒品之佐證，於法尚無不合。蘇天富、廖偉智上訴意旨，徒憑
己意，謂上述通訊監察紀錄譯文中李欣育所稱之一千元，並非向
蘇天富購買「搖頭丸」之價款，不得作為伊等犯罪之證據，而指
摘原判決採證不當，亦非適法之第三審上訴理由。再韓松廷於檢
察官偵訊時雖供承有幫李欣育向廖宜億聯絡調取「神仙水」（指
液態愷他命）云云。但其僅稱幫李欣育「調取」毒品，並未明白
承認其與廖宜億有共同「販賣」毒品予李欣育之事實；而單純「
調取毒品」，與刑法上「販賣毒品」之意義尚有相當差距，自不
能據此認定其已自白販賣毒品犯行。縱檢察官誤認其已自白，而
於羈押聲請書所附聲請羈押一覽表內記載韓松廷承認販賣第三級
毒品；惟依韓松廷前揭偵訊之陳述內容以觀，尚難謂其已自白販
賣毒品犯行。從而原判決以韓松廷並未於偵查中自白，迄原審審
理時始為認罪之表示，認與修正後毒品危害防制條例第十七條第
二項所規定減輕其刑之要件不符，而未予以減刑，尚難指為違法
。韓松廷上訴意旨執此指摘原判決不當，亦屬誤解。至上訴人等
其餘上訴意旨，無非仍就原審採證認事職權之適法行使，暨原判
決已明確論斷說明之事項再為爭執，並就其等有無販賣毒品之單
純事實漫為爭辯，均非依據卷內資料具體指摘原判決有何違背法
令情形，顯與法律規定得為第三審上訴理由之違法情形不相適合
。揆之首揭說明，其等上訴均為違背法律上之程式，應併予駁回
。又本件既應為程序上駁回上訴之判決，陳博文請求宣告緩刑，
即無從斟酌，附此敘明。
據上論結，應依刑事訴訟法第三百九十五條前段，判決如主文。
中    華    民    國  一○○  年    六    月  二十二  日
                      最高法院刑事第六庭
                          審判長法官  洪  文  章  
                                法官  王  居  財  
                                法官  郭  毓  洲  
                                法官  沈  揚  仁  
                                法官  蔡  國  在  
本件正本證明與原本無異
                                      書  記  官  
中    華    民    國  一○○  年    六    月  二十三  日
                                                      Ｑ